臺灣高雄地方法院民事判決　　　　　　　96年度簡上字第50號
上　訴　人　甲○○
訴訟代理人　黃芳仁
上　訴　人　乙○○
訴訟代理人　黃明哲
被 上訴 人　典藏家管理委員會
法定代理人　劉素鳳
訴訟代理人　王清劭
上列當事人間請求給付管理費等事件，上訴人對於民國95年8 月
21日本院高雄簡易庭95年度雄簡字第5352號第一審判決提起上訴
，本院於民國96年4 月26日言詞辯論終結，判決如下：
    主  文
上訴駁回。
第二審訴訟費用由上訴人負擔。
原判決所命給付利息部分，減縮自民國九十五年三月二十一日起
算。
    事實及理由
壹、程序方面
    按於簡易訴訟之第二審上訴程序為訴之變更或追加，非經他
    造同意，不得為之，但擴張或減縮應受判決事項之聲明者，
    不在此限，民事訴訟法第436 條之1 第3 項、第446 條第1
    項、第255 條第1 項第3 款分別定有明文。本件被上訴人起
    訴時，係請求上訴人給付新台幣（下同）315,000 元，及自
    民國90年10月1 日起至清償日止，按年息5%計算之利息（原
    審卷第8 頁），嗣於本院準備程序時，就利息部分之請求，
    減縮為自支付命令聲請狀繕本最後送達翌日起算（本院卷第
    23頁） ，核屬減縮應受判決事項之聲明，應予准許。
貳、實體方面
一、被上訴人主張：上訴人係被上訴人所屬典藏家大樓（下稱系
    爭大樓）之區分所有權人，其門牌號碼為高雄市三民區○○
    ○路439 號1 、2 樓房屋（下稱系爭房屋），並享有系爭大
    樓地下1 層第1 、2 、4 、8 、12、20、21、23、27號機械
    停車位（下稱系爭停車位）之使用權，依法自有繳納管理費
    之義務。依系爭大樓規約及區分所有權人會議決議，該大樓
    區分所有權人應繳之管理費，每月每坪以50元計，且1 、2
    樓之管理費以全額之3 分之2 收取，若未於94年6 月6 日以
    前繳納者，就其先前積欠及將來發生之管理費，均以全額收
    取；另停車位部分有使用者每個車位月繳500 元，未使用者
    則每個車位月繳300 元。詎上訴人未於94年6 月6 日以前繳
    納系爭房屋管理費，自應全額收取，是其應繳納自93年11月
    份起至95年2 月份止之房屋管理費每月13,350元，共213,60
    0 元，及自90年10月份起至95年2 月份止之車位管理費每個
    每月300 元，共101,400 元，合計為315,000 元，迭經被上
    訴人催討均未給付。爰依公寓大廈管理條例第21條規定，請
    求上訴人給付315,000 元及自90年10月1 日起至清償日止之
    法定遲延利息等情。經原審判決被上訴人應給付上訴人315,
    000 元，及甲○○自95年3 月11日起，乙○○自95年3 月9
    日起，均至清償日止，按年息5%計算之利息，並駁回被上訴
    人其餘之請求。上訴人就其敗訴部分不服提起上訴，被上訴
    人於本院答辯聲明：上訴駁回。（至被上訴人於原審敗訴部
    分，未據上訴，業已確定。）
二、上訴人則以：上訴人並未實際居住系爭房屋，亦未使用系爭
    大樓之公共設施，被上訴人以系爭房屋之應有部分面積計收
    上訴人房屋管理費，未扣除約定共用部分如騎樓及平台之面
    積，並不合理。又縱令收取，亦應循往例對空戶僅收取2 分
    之1 之管理費，而非收取全額。再者，上訴人並未使用停車
    位，且被上訴人已收取共用部分之管理費，再為收取停車位
    管理費即屬不當。另系爭大樓雖先後於90年5 月15日、94年
    5 月21日召集區分所有權人會議，決議車位及1 、2 樓房屋
    管理費之收費標準，惟前開會議並未通知被上訴人參加，其
    召集程序違法，上開決議之效力自不得拘束上訴人等語置辯
    。並聲明求為判決：(一)原判決廢棄。(二)被上訴人在第一審之
    訴駁回。
三、兩造不爭執之事項及本件爭點
  (一)兩造不爭執之事項
  1.上訴人係被上訴人所屬系爭大樓之區分所有權人及系爭停車
    位之使用權人。
  2.依系爭大樓90年5 月15日區分所有權人會議決議，停車位之
    使用權人應按月繳納車位管理費，有使用之住戶每個車位月
    繳管理費500 元，未使用之住戶則每個車位月繳300 元。
  3.系爭大樓之住戶於94年5 月21日區分所有權人會議中，決議
    1 、2 樓之管理費以全額之3 分之2 收取，若未於94年6 月
    6 日以前繳納者，就其先前積欠及將來發生之管理費，均以
    全額收取。
  4.上訴人未繳納系爭房屋自93年11月份起至95年2 月份止之房
    屋管理費，及系爭停車位自90年10月份起至95年2 月份止之
    車位管理費。
  5.被上訴人未向法院請求撤銷系爭大樓90年5 月15日及94年5
    月21日之區分所有權人會議決議。
  6.上訴人為系爭房屋之共有人，就系爭房屋及車位管理費之繳
    納方式，係各負擔2 分之1 。
  (二)本件爭點
  1.系爭大樓90年5 月15日、94年5 月21日區分所有權人會議之
    效力為何？
  2.被上訴人得請求上訴人給付之管理費若干？
四、系爭大樓90年5 月15日、94年5 月21日區分所有權人會議之
    效力為何？
    被上訴人主張系爭大樓先後於90年5 月15日、94年5 月21日
    召開區分所有權人會議，決議系爭大樓1 、2 樓房屋及車位
    管理費之收費標準，其自得依上開決議之內容對上訴人收取
    房屋及車位管理費等語，而上訴人固不否認系爭大樓曾於上
    述期日召開區分所有權人會議，惟抗辯上開會議於召集前均
    未通知其等參加，其召集程序有瑕疵，自不得拘束上訴人云
    云。按公寓大廈管理委員會為人的組織體，區分所有權人會
    議為其最高意思機關，其區分所有權人會議之召集程序或決
    議方法，違反法令或章程時，依公寓大廈管理條例第1 條第
    2 項規定，應適用民法第56條第1 項撤銷總會決議之規定，
    由區分所有權人請求法院撤銷區分所有權人會議之決議（最
    高法院92年度台上字第2517號判決參照）。次按總會之召集
    程序或決議方法，違反法令或章程時，社員得於決議後3 個
    月內請求法院撤銷其決議。但出席社員，對召集程序或決議
    方法，未當場表示異議者，不在此限，民法第56條第1 項亦
    規定甚詳。本件上訴人抗辯系爭大樓90年5 月15日、94年5
    月21日之區分所有權人會議未通知其等參與一節，乃係就召
    集程序是否違法有所爭執，依上開規定，應於決議後3 個月
    內請求法院撤銷其決議，惟上訴人迄未向法院請求撤銷上開
    決議，此為上訴人所是認（本院卷第28頁），則上開決議既
    未經法院撤銷，自應屬有效之決議甚明。
五、被上訴人得請求上訴人給付之管理費若干？
  (一)關於房屋管理費部分：
  1.被上訴人主張管理費應依上訴人所有系爭房屋應有部分之面
    積計收等情，而上訴人則抗辯系爭房屋應有部分中約定共用
    部分如騎樓、平台之面積應扣除，不可計收管理費云云。惟
    按共用部分、約定共用部分之修繕、管理、維護，由管理負
    責人或管理委員會為之。其費用由公共基金支付或由區分所
    有權人按其共有之應有部分比例分擔之。前項共用部分、約
    定共用部分之管理、維護費用，區分所有權人會議或規約另
    有規定者，從其規定，公寓大廈管理條例第10條第2 項、第
    3 項定有明文。是以公寓大廈共用部分、約定共用部分之修
    繕、管理、維護之費用，由公共基金支付或由區分所有權人
    按其共有之應有部分比例分擔之，惟若區分所有權人會議或
    規約另有規定者，則優先從其規定，區分所有權人並有遵守
    規約之義務。而依被上訴人所提出上訴人不爭執其真正之住
    戶規約，其中第15條規定：「本大廈各項公共設施如已使用
    超過法定年限或因安全問題需汰舊換新時，經管理委員會會
    議決定後，按議決事項辦理公開招標為之，各戶應攤費用以
    各住戶之坪數計算」，從而系爭大樓關於房屋管理費之收取
    ，規約係約定以各住戶之坪數分擔，並未區分專有部分或約
    定共用部分，故被上訴人以上訴人所有系爭房屋應有部分坪
    數計算管理費，應屬有據。上訴人抗辯應扣除騎樓及平台之
    面積云云，與前開規定不符，不足採取。
  2.上訴人另抗辯其等未居住使用系爭房屋，往例均僅收取2 分
    之1 之管理費，現被上訴人要求上訴人給付全額，並不合理
    云云。惟被上訴人否認前曾有收取2 分之1 管理費之情，且
    本件系爭大樓94年5 月21日區分所有權人會議之決議內容，
    已明定1 、2 樓之管理費未於94年6 月6 日以前繳納者，就
    其先前積欠及將來發生之房屋管理費，均以全額收取，有住
    戶會議紀錄1 份存卷供參（原審卷第53頁），該決議迄未經
    法院撤銷，仍屬有效之決議乙節，業據本院認定如前，而上
    訴人既為系爭大樓之區分所有權人，自應受該區分所有權人
    會議決議之拘束。又上訴人並未於94年6 月6 日前付清積欠
    之房屋管理費，則揆諸前開決議，自應以全額給付。另上訴
    人復不爭執系爭房屋之管理費以全額收取每月為13,350元，
    其等自93年11月份起至95年2 月份止共16個月之管理費未繳
    納等情（本院卷第28、29頁），則被上訴人請求上訴人給付
    房屋管理費213,600 元（計算式：13,350×16＝213,600 ）
    ，洵屬有據，應予准許。
  (二)關於車位管理費部分：
  1.按專有部分、約定專用部分之修繕、管理、維護，由各該區
    分所有權人或約定專用部分之使用人為之，並負擔其費用，
    公寓大廈管理條例第10條第1 項規定甚詳。本件上訴人所持
    有之停車位，係屬同法條第1 項所指之約定專用部分，依上
    開規定，其修繕管理維護，應由上訴人為之並負擔其費用。
  2.經查，系爭大樓曾於90年5 月15日召開區分所有權人會議，
    決議停車位之使用權人應按月繳納車位管理費，有使用之住
    戶每個車位月繳管理費500 元，未使用之住戶則每個車位月
    繳300 元乙節，有系爭大樓車庫維護費收費表1 份存卷足稽
    （原審卷第56至75頁），且為兩造所不爭。而該決議迄未經
    法院撤銷，仍屬合法有效乙節，業如前述，上訴人身為區分
    所有權人，自應受上開決議之拘束。上訴人雖抗辯其未實際
    使用停車位，且系爭大樓已收取共用部分管理費，不應再收
    取停車位管理費云云，惟系爭大樓停車位乃為機械式，縱未
    實際使用，平時仍需按期保養、維護，且上訴人即為系爭停
    車位之專用權人，他人自不得任意使用，此亦為被上訴人管
    理範圍，凡此均與其他共用部分之管理、維護、修繕大不相
    同，是上訴人自有繳納系爭停車位管理費之必要，其上開所
    辯不足採取。又上訴人就其等於系爭大樓有9 個未使用之機
    械停車位，且自90年10月份起至95年2 月份止共53個月尚未
    繳納系爭停車位之管理費等情，並不爭執（本院卷第29頁）
    ，且有典藏家機械停車位表1 紙附卷可參（本院卷第32頁）
    ，則依此計算，上訴人共積欠車位管理費143,100 元（計算
    式：300 ×9 ×53＝143,100） ，被上訴人僅請求上訴人給
    付101,400 元，自應准之。
  (三)據上，被上訴人所得請求上訴人繳納之房屋及車位管理費共
    計315,000 元（計算式：213,600 ＋101,400 ＝315,000）
    。又上訴人為系爭房屋之共有人，就系爭房屋及車位管理費
    之繳納方式，係各負擔2 分之1 ，為兩造所不爭執，是被上
    訴人請求上訴人2 人平均分擔，即屬有據。
六、綜上所述，被上訴人本於公寓大廈管理條例第21條規定，請
    求上訴人給付315,000 元，及自支付命令聲請狀繕本最後送
    達翌日即95年3 月21日起至清償日止，按年息5%計算之利息
    ，為有理由，應予准許。原審判命上訴人如數給付，並依職
    權宣告假執行，於法並無違誤。上訴意旨指摘原判決不當，
    求予廢棄改判，為無理由，應予駁回其上訴。又被上訴人於
    本院減縮其法定遲延利息之請求為自95年3 月21日起算，本
    院應併予諭知，附此敘明。
七、兩造其餘攻擊防禦方法，於訴訟結果不生影響，爰不予逐一
    論述。又上訴人另於96年4 月30日提出補呈證據暨陳述狀，
    因係於言詞辯論終結後所提出，故無審究之餘地，況且，依
    該書狀及所附轉帳傳票，雖表示上訴人甲○○曾繳交系爭房
    屋自90年10月份起至93年8 月份止之房屋管理費，且僅按全
    額之6 成收取云云，惟此並未能推翻區分所有權人會議決議
    ，是其並未於94年6 月6 日以前繳清全部積欠之管理費，自
    應依區分所有權人會議決議，繳納全額之管理費，故該書狀
    仍難執為有利於上訴人之判決，併予敘明。
八、據上論結，本件上訴為無理由，依民事訴訟法第436 條之1
    第3 項、第449 條第1 項、第78條、第85條第1 項，判決如
    主文。
中　　華　　民　　國　　96　　年　　5 　　月　　10　　日
                   民事第二庭審判長法　官　魏式璧
                                   法　官　吳俊龍
                                   法　官　莊珮君
正本係照原本作成。
本判決不得上訴。
中　　華　　民　　國　　96　　年　　5 　　月　　10　　日
                                   書記官　何明昌
